【裁判字號】    95,台上,5124
【裁判日期】    950921
【裁判案由】    違反毒品危害防制條例
【裁判全文】
最高法院刑事判決            九十五年度台上字第五一二四號
上  訴  人   甲○○
選任辯護人   楊金順律師
上列上訴人因違反毒品危害防制條例案件，不服台灣高等法院中
華民國九十五年六月十五日第二審更審判決（九十五年度上更(二)
字第一○一號，起訴案號：台灣宜蘭地方法院檢察署八十八年度
偵字第五三三號），提起上訴，本院判決如下：
    主  文
上訴駁回。
    理  由
按刑事訴訟法第三百七十七條規定：上訴於第三審法院，非以判
決違背法令為理由，不得為之。是提起第三審上訴，應以原判決
違背法令為理由，係屬法定要件。如果上訴理由狀並未依據卷內
訴訟資料，具體指摘原判決不適用何種法則或如何適用不當，或
所指摘原判決違法情事，顯與法律規定得為第三審上訴理由之違
法情形，不相適合時，均應認其上訴為違背法律上之程式，予以
駁回。本件原判決認定杜君駿於民國八十八年一月三十一日凌晨
二時三十分，因載運廢土遭警取締，警員發現其有施用第二級毒
品甲基安非他命（下稱安非他命）犯行，杜君駿為配合警方擴大
偵辦，遂以電話向上訴人甲○○佯購第二級毒品安非他命，相約
交易之時間、地點後，上訴人即意圖營利，於同日上午六時三十
分許，攜帶安非他命前往宜蘭縣員山鄉○○路○段一四三巷五號
前，以新台幣（下同）二千元之價格，售賣安非他命一小包予杜
君駿，當場為警查獲，在杜君駿身上扣得安非他命一小包（淨重
零點三九公克，包裝重零點一四公克），並在上訴人口袋內扣得
二千元。嗣經警前往上訴人住處搜索，再扣得安非他命一小包（
淨重一點二八公克，包裝重零點二二公克）及含有安非他命殘渣
之塑膠袋四只、未含安非他命殘渣之塑膠袋二只等情。因而撤銷
第一審之不當判決，改判仍論處上訴人販賣第二級毒品罪刑。已
綜核全部卷證資料，詳加斟酌論斷，敘明其所憑之證據及認定之
理由，而以上訴人否認犯罪所持之辯解為不足採，予以指駁綦詳
，俱有卷存之證據資料可資覆按。從形式上觀察，並無判決違背
法令之情形存在。按毒品危害防制條例第四條第二項之販賣第二
級毒品罪，以行為人有營利之目的，而販入或賣出第二級毒品或
二者兼而有之之犯行，即足當之。上訴人於警詢中陳稱扣案之安
非他命係於八十八年一月三十一日凌晨零時許，在宜蘭市向綽號
「阿輝」者以五千元購買五小包（偵卷第六頁），而於同日上午
六時三十分許，將其中一小包以二千元價格售賣予杜君駿，則其
販入之價格顯較售出之價格為低廉，而有從中賺取差價牟利灼明
，原判決論以販賣第二級毒品未遂罪，其適用法則並無違誤。又
查刑事偵查技術上所謂之「釣魚」，係指對於原已犯罪或具有犯
罪故意之人，以設計引誘之方式，迎合其要求，使其暴露犯罪事
證，再加以逮捕或偵辦，此乃偵查犯罪技巧之範疇，並未違反憲
法對於基本人權之保障，且於公共利益之維護有其必要性，故依
「釣魚」方式所蒐集之證據資料，原則上非無證據能力。行為人
如原即有販賣毒品營利之犯意，雖因經警設計誘捕，致實際上不
能完成毒品交易，然因其原即具有販賣毒品之意思，客觀上又已
著手於販賣行為，仍應論以販賣毒品未遂罪。本件警方雖以「釣
魚」方式辦案，惟上訴人於深夜接獲杜君駿購毒之電話，約定交
易時間、地點後，隨即備妥安非他命於當日清晨前往交易，足見
其原即有販毒之故意，且依約攜毒前往交易，已著手實施販毒之
行為，因杜君駿並無買受毒品之意思，其虛與上訴人買賣毒品，
意在協助警察辦案，以求人贓俱獲，故形式上就毒品交易之意思
表示，雖已經一致，上訴人並已交付毒品，然因警察埋伏在側，
伺機逮捕，事實上並不能真正完成買賣毒品之行為，原判決因而
論以販賣第二級毒品未遂罪，其適用法則仍無違誤。再查證據之
取捨及其證明力之判斷，屬於事實審法院之職權，苟其所為之判
斷，並不違背經驗法則及論理法則，即不能任意指為違背法令，
而執為合法之第三審上訴理由。而認定犯罪事實所憑之證據，並
不以直接證據為限，間接證據亦包括在內，審理事實之法院綜合
卷內之直接、間接證據，本於推理作用，於通常一般之人均不致
有所懷疑，得確信其為真實之程度者，即非不得據之為有罪之認
定。原判決論處上訴人販賣第二級毒品未遂罪刑，係綜合上訴人
之部分自白，證人杜君駿、袁觀清之證詞，台北縣警察局瑞芳分
局逕行搜索報告書，法務部調查局檢驗通知書暨扣案之安非他命
及分裝袋等直接、間接證據，本於推理作用，確信其為真實之程
度，而為有罪之認定，並非單採證人杜君駿之證詞為論斷之依據
。其中關於上訴人之自白、證人杜君駿、袁觀清、黃萬進、林坤
樹、陳家俊、林有水之證詞是否可採？扣案之分裝袋是否為上訴
人所有等事項，均為原審取捨證據及證據證明力判斷職權之合法
行使，自不得指為違法。至於安非他命之重量，因警方、法院與
法務部調查局所使用之磅秤並非同一，且磅秤精準度不同，所秤
得之重量難免有異。台北縣警察局瑞芳分局刑事案件移送書記載
扣案之安非他命重量為：零點五六二五公克、一點六一二五公克
（偵卷第一、三頁）；台灣高等法院扣押物品清單記載為一點三
五公克（原審上訴卷第十六頁）；法務部調查局檢驗通知書記載
為淨重零點三九公克、一點二八公克（第一審卷第九十八頁、原
審上訴卷第一一三頁），雖互有差異，因法務部調查局為鑑定之
專業機構，原審以該局所秤得之重量為準據，其證據之取捨及證
據證明力之判斷，復無悖乎一般經驗法則，仍不得指為違法。另
按有罪之判決書，對於被告有利之證據不採納者，固應記載其理
由，否則即有判決理由不備之違法。然上開所謂有利於被告之證
據，係指該證據倘予採納，得以推翻原審判決所確認之事實，而
得據以為不同之認定為斷。若與待證事項無關，不具調查之必要
性，縱未為調查，或未於判決理由內特加說明，均無違背法令可
言。按杜君駿有無違反公共危險及廢棄物清理法罪暨證人李重光
所證：「八十八年一月三十一日凌晨杜君駿有打電話給我……我
早上要起來做生意，他半夜一、二點打電話給我，我怕父親誤解
，因我有吸安習慣，所以我聽到他的電話，我馬上把電話掛斷…
…他打電話給我不知道做什麼」等事項，與本件上訴人有無售賣
安非他命之待證事實無關，不具調查之必要性，亦無從證明杜君
駿上開證詞係與警方交換條件栽贓李重光不成，遂轉而栽贓上訴
人之事實，原審縱未為調查，或未於判決內說明其不予採納之理
由，均無違背法令可言。末查刑事訴訟法所稱依法應於審判期日
調查之證據，係指與待證事實有重要關係，在客觀上顯有調查必
要性之證據而言，故其範圍並非漫無限制，必其證據與判斷待證
事實之有無，具有關連性，得據以推翻原判決所確認之事實，而
為不同之認定，若僅係枝節性問題，或所證明之事項已臻明瞭，
當事人聲請調查之證據，僅在延滯訴訟，甚或就同一證據再度聲
請調查，自均欠缺其調查之必要性，原審未依聲請為無益之調查
，皆無違法可言。原判決論處上訴人販賣第二級毒品未遂罪刑，
事證已臻明確，自無再行勘驗警詢錄音帶之必要，而證物袋上之
指紋，已經內政部警政署刑事警察局鑑定結果，認無法與上訴人
之指紋比對，上訴人聲請再行鑑定，亦無必要。另杜君駿既已坦
承以電話向上訴人購買安非他命無訛，更無調閱其行動電話通聯
紀錄及當天在何處購買早餐之必要，原審未依聲請為無益之調查
，尤無違誤之處。上訴意旨置原判決上開明確論斷於不顧，對原
審取捨證據及證據證明力判斷之審判職權行使，任憑己見，或就
同一證據資料為相異之評價，或就不影響於判決本旨事項再為事
實上之爭辯，均與法律規定得為第三審上訴理由之違法情形，不
相適合，其上訴為違背法律上之程式，應予駁回。
據上論結，應依刑事訴訟法第三百九十五條前段，判決如主文。
中    華    民    國  九十五  年    九    月  二十一  日
                      最高法院刑事第二庭
                          審判長法官  紀  俊  乾
                                法官  黃  正  興
                                法官  陳  東  誥
                                法官  池  啟  明
                                法官  洪  佳  濱
      本件正本證明與原本無異
                                      書  記  官
中    華    民    國  九十五  年    九    月  二十五  日
                                                      J


司法院資訊處製作；財團法人民間司法改革基金會備份。
